【裁判字號】    89,簡上,569
【裁判日期】    891121
【裁判案由】    撤銷贈與契約等
【裁判全文】
臺灣臺北地方法院民事判決  八十九年簡上字第五六九號
    上  訴  人    丙○○
    訴訟代理人    林辰彥律師
    複  代理人    黃淑怡律師
                  張凱輝律師
    被上訴人      甲○○      住台北縣坪林鄉坪林村下坑子口六之二號
                  乙○○      住台北縣坪林鄉坪林村下坑子口六之五號
右當事人間撤銷贈與契約等事件，上訴人對於中華民國八十九年五月十日本院新店簡
易庭八十九年度店簡字第一二二號第一審判決提起上訴，本院判決如左：
    主      文
上訴駁回。
第二審訴訟費用由上訴人負擔。
    事      實
甲、上訴人方面：
  壹、聲明：
    一、原判決廢棄。
    二、被上訴人應給付。
  貳、陳述：除與原判決記載相同者，茲予引用外，補稱：
    一、上訴人曾於民國八十年間央請李新富口頭請求被上訴人甲○○履行系爭買賣
        契約，嗣又於八十二年十一月間以存證信函催告之，惟被上訴人均拒絕履行
        。
    二、依最高法院七十七年台上字第二二九三號判例之旨，民法第一百二十九條之
        承認無須一一明示權利之原因、內容及範圍，以有何推知之表示行為為已足
        。本件被上訴人甲○○對契約見證人李新富表示不想賣了，可見其默示承認
        系爭買賣契約存在，而證上訴人確有移轉登記請求權存在，不過事後反悔，
        拒絕履行而已，被上訴人不得謂未承認上訴人確有權利存在，是系爭移轉登
        記請求權已因被上訴人甲○○之承認而時效中斷。
    三、本件上訴人於訂立買賣契約後即知分管契約存在，被上訴人甲○○既將其分
        管之應有部分出賣予上訴人，上訴人自得依民法第八百二十條第一項規定主
        張為分管契約效力所及，並得占有、使用、收益共有物之特定部分而請交付
        之。
  、證據：援用原審之立證方法。
乙、被上訴人方面：
    被上訴人甲○○原於言詞辯論期日未到場，據其之前到庭與被上訴人乙○○所為
    之聲明、陳述略以：
  壹、聲明：駁回上訴。
  貳、陳述：除與原判決記載相同者，茲予引用外，補稱：
      二十多年前曾賣系爭土地予上訴人，曾收受購地款，本件上訴人之請求已罹於
      十五年之消滅時效，上訴人請求無理由。又李新富未曾到過被上訴人家催告被
      上訴人履行契約。
  、證據：援用原審之立證方法。
    理      由
甲、程序方面：
    本件被上訴人甲○○經合法通知，未於言詞辯論期日到場，核無民事訴訟法第三
    百八十六條所列各款情形，爰依上訴人之聲請，由其一造辯論而為判決。
乙、得心證之理由：
  一、本件上訴人起訴主張：被上訴人甲○○所有坐落台北縣坪林鄉○○段下坑子小
      段林地０００八之００一七號（契約誤載為八之九號）、應有部分二分之一土
      地，與其他共有人訂立分管契約，其分管部分由坪雙道路內側排水溝邊起以坪
      林往漁光方向為準十公尺、深二十一公尺、面積二百一十平方公尺之土地（下
      稱系爭土地），兩造於六十七年十一月二日就系爭土地訂立買賣契約（下稱系
      爭買賣契約），上訴人並已依約給付價金新台幣（下同）五萬五千元，並約定
      餘五千元俟被上訴人辦理分割交付後給付，詎被上訴人甲○○遲未將系爭土地
      分割並移轉登記予上訴人，上訴人乃於八十年間請買賣契約之見證人李新富口
      頭通知其早日辦理，被上訴人甲○○雖承認系爭買賣契約為其簽訂，但拒不辦
      理過戶，故本件上訴人對被上訴人甲○○之請求權消滅時效已因上訴人之請求
      及被上訴人甲○○之承認而中斷，上訴人嗣於八十六年十月就系爭買賣契約聲
      請調解，惟調解不成立，被上訴人甲○○不但不履行契約，且於八十六年三月
      二十六日將系爭土地移贈與並移轉登記予被上訴人乙○○，上訴人於八十八年
      五月十二日由請系爭土地登記謄本時始時知上情，被上訴人甲○○為贈與行為
      時，明知有害於上訴人之債權，上訴人依民法第二百四十四條規定自得聲請法
      院撤銷，爰請求被上訴人甲○○就系爭土地於八十六年三月二十六日贈與被上
      訴人乙○○之行為應予撤銷並塗銷該土地於八十六年四月三十日以贈與為原因
      之移轉登記，並請被上訴人甲○○就系爭土地由坪雙道路內側排水溝邊起以坪
      林往漁光方向為準寬十公司、深二十一公尺、面積共二百一十平方公尺如附圖
      所示黑色部分分割並移轉所有權登記予上訴人等情；被上訴人則以：上訴人依
      據六十七年間所訂買賣契約請求被上訴人履行債務，已逾民法第一百二十五條
      規定之十五年請求權時效，被上訴人並無義務等語，資為抗辯。
  二、上訴人主張於六十七年十一月二日與被上訴人甲○○就系爭土地訂定買賣契約
      ，上訴人已交付價金五萬五千元，餘五千元約定於被上訴人辦妥分割及移轉登
      記後再行給付乙節，業據提出土地登記謄本、土地買賣契約書為證，復為被上
      訴人所不爭執，自堪信為真實。按請求權，因十五年間不行使而消滅；消滅時
      效，因左列事由而中斷：一、請求。二、承認。三、起訴；時效因請求而中斷
      者，若於請求後六個月內不起訴，視為不中斷。民法第一百二十五條前段、第
      一百二十九條第一項及第一百三十條分別著有明文。本件被上訴人辯稱上訴人
      之請求權已罹於十五年之消滅時效，經查，系爭買賣契約於六十七年十一月二
      日簽訂，上訴人迄八十八年十月十一日始提起本件訴訟，有蓋有本院收狀戳之
      起訴狀可稽，顯已逾前揭十五年之消滅時效。上訴人雖陳稱於八十年間曾委請
      見證人李新富催告被上訴人履行契約，並於八十二年十一月間寄送存證信函予
      被上訴人，縱認上訴人前揭所陳屬實，然上訴人並未於請求後六個月內起訴，
      則依上開規定，時效自視為不由斷。次查，上訴人又主張於八十年間李新富代
      其催告上訴人甲○○履行移轉登記之義務時，被上訴人已承認上訴人之請求權
      云云。按民法第一百二十九條第一項第二款所謂承認，指義務人向請求權人表
      示是認其請求權存在之觀念通知而言（最高法院五十一年台上字第一二一六號
      判例參照）。證人李新富於原審到庭證稱：伊曾於八十年間代上訴人向被上訴
      人甲○○請求辦理過戶，但被上訴人表示不想賣了，故不願辦理過戶（見原審
      八十九年一月十九日言詞辯論筆錄），揆諸上開說明，尚難據以認定被上訴人
      甲○○於李新富催其履行契約時，係表示承認上訴人之請求權存在。綜上所述
      ，本件上訴人對被上訴人甲○○之移轉登記請求權已因罹於時效而消滅，被上
      訴人所辯應堪採信，被上訴人甲○○既得拒絕履行，其將系爭土地移轉登記予
      被上訴人乙○○，亦不能認為有害於上訴人之債權。
  三、從而，上訴人依民法第二百四十四條第一項規定請求被上訴人甲○○就系爭土
      地於八十六年三月二十六日贈與被上訴人乙○○之行為應予撤銷並塗銷該土地
      於八十六年四月三十日以贈與為原因之移轉登記，並依系爭買賣契約請求被上
      訴人甲○○就系爭土地由坪雙道路內側排水溝邊起以坪林往漁光方向為準寬十
      公司、深二十一公尺、面積共二百一十平方公尺如附圖所示黑色部分分割並移
      轉所有權登記予上訴人，為無理由，不應准許。原審駁回上訴人之訴，並無不
      合。上訴意旨指摘原判決不當，求予廢棄改判，為無理由，應予駁回。
據上論結：本件上訴為無理由，依民事訴訟法第四百三十六條之一第三項、第四百六
十三條、第三百八十五條第一項前段、第四百四十九條第一項、第七十八條，判決如
主文。
中      華      民      國    八十九    年    十一    月    二十一    日
                              民事第四庭審判長法      官  謝明珠
                                              法      官  張競文
                                              法      官  劉又菁
右為正本係照原本作成
本判決不得上訴
中      華      民      國    八十九    年     十一     月    二十一    日
                                              法院書記官  黃瓊滿


司法院資訊處製作；財團法人民間司法改革基金會備份。
